【裁判字號】    98,交易,218
【裁判日期】    990225
【裁判案由】    過失傷害
【裁判全文】
臺灣彰化地方法院刑事判決             98年度交易字第218號
公  訴  人  臺灣彰化地方法院檢察署檢察官律股
被      告  丙○○
選任辯護人  陳世煌律師
選任辯護人  黃俊昇律師
上列被告因過失傷害案件，經檢察官提起公訴（98年度偵字第
7359號），本院判決如下：
    主    文
丙○○犯過失傷害罪，處有期徒刑參月，如易科罰金，以新臺幣
壹仟元折算壹日。
    事    實
一、丙○○於民國98年2月13日21時50分許，駕駛車牌號碼NC─
    97號大型重型機車，沿彰化縣秀水鄉○○村○○路由西往東
    方向行駛，於行經該路段1號前時，應注意車前狀況，並隨
    時採取必要安全措施，而依當時天候晴、柏油路面乾燥、無
    障礙物、視距良好，客觀上並無不能注意之情狀，適有行人
    甲○○疏未注意，在劃設有分向限制線路段，仍由北往南方
    向步行穿越車道，丙○○竟疏未注意及甲○○徒步越過車道
    之車前狀況，未及時煞車，丙○○所騎乘機車遂擦撞甲○○
    身體，致甲○○倒地而受有右側腦出血、頭皮感染化膿等傷
    勢之傷害。嗣丙○○於發生車禍後，於犯罪偵查機關未發覺
    前，主動向前往調查之彰化縣警察局交通警察隊鹿港分隊警
    員郭冠霆陳述肇事經過，陳明其為肇事者並願接受裁判。
二、案經臺灣彰化地方法院檢察署檢察官指定乙○○為代行告訴
    人並由其提出告訴後偵查起訴。
    理  由
一、訊據被告丙○○固坦承其騎乘上開機車左手把似有擦撞被害
    人甲○○右手臂等情，惟辯稱：甲○○係突然穿越馬路云云
    。被告之選任辯護人另為被告辯稱：肇事當時，對向有3台
    車行進經過，造成夜間逆光之情形，被告無法發現被害人甲
    ○○自穿越道路，且被害人甲○○於車禍發生前有飲酒云云
    。經查：
(一)、被告於上開時地有騎乘機車，與被害甲○○所發生車禍，並
    致告訴人身體受有上開如事實欄所述傷害之事實，業據被告
    於警詢時、於檢察官訊問時及於本院審理時坦認不諱，復有
    載明被害人受有如事實欄所示之傷勢之診斷證明書、彰化縣
    警察局交通警察隊道路交通事故談話紀錄表、道路交通事故
    現場圖1張、道路交通事故調查報告表各1件、照片2張附卷
    可資佐證，足認屬實。
(二)、依現場相片所攝及道路交通事故調查報告表內現場圖所載情
    形，被害人甲○○之血跡係位在道路中間分向限制線之位置
    ，足見被害人甲○○係於道路中線處遭被告所騎乘機車撞及
    。本件被告既於趨近分向限制線之位置騎車行進，尤應注意
    避免碰撞對向之人車，且肇事之時段據既有3輛對向車輛經
    過，現場照片亦顯示有房舍，則以一般道路交通狀況，路人
    穿越分向限制線至對向，實屬常見。依現場照片所示，現場
    道路之行車路面既無何障礙物及路邊停車之車輛，其兩側路
    面均足以容納汽車通過，而依道路交通事故調查報告表所載
    ，事故路段復係限速時速50公里之路段，被告於此一時速行
    駛，對於穿越道路之行人，應有注意發現之能力，如被告注
    意車前狀況，保持必要之安全措施，隨時注意有無行人穿越
    道路，實不致於在道路中線撞及被害人甲○○致甲○○受傷
    。
(三)、被告雖又以肇事當時，對向有3台車經過，造成夜間逆光云
    云。惟任何雙向道路，於夜間均有對向來車，而對向來車亦
    必有照明，此係正常之交通狀況，任何駕駛人均須隨時注意
    因應此種路況，亦必須有此種注意能力，被告係有大型重機
    車駕照之人，此有道路交通事故調查報告表所載為憑，自不
    能以此種一般常見而見突發難以預料之路況作為無法注意行
    人穿越道路之理由。
(四)、證人郭冠霆於本院審理時雖證稱：「(檢察官稱：請提示98
    年度他字1107號卷13頁以下照片，其中13頁照片，以路中間
    的雙黃線右邊為主，應有3根路燈，是否正確？)是路燈沒錯
    ，但是距離肇事地點有段距離，應該照不到肇事地點。依照
    第二張照片，所顯示出傷者血跡及機車騎士安全帽的地點來
    看，第一張照片的路燈應該照不到血跡及安全帽的地點。第
    一張照片光線應該有混合到巡邏車的光線，所以看起來比較
    明亮。如果從照片三來看肇事地點，就會覺得肇事地點很陰
    暗。」等語，惟被告所騎乘機車有照明之情況，即使事故現
    場之路燈照明亮度未臻明亮，被告亦應能注意穿越道之行人
    ，證人郭冠霆上開證述尚不足資為認定被告無注意能力之認
    定。
(五)、另被害人甲○○雖於事故前雖有飲酒情形，此有秀傳紀念醫
    院98年12月11日明秀(醫)字第0981648號函及其附件之生化
    報告附卷可稽，就此，縱能認定被害人甲○○是否就本件車
    禍之發生與有過失，亦不能免除告注意車前狀況之注意義務
(六)、按「汽車行駛時，駕駛人應注意車前狀況及兩車併行之間隔
    ，並隨時採取必要之安全措施。」道路交通安全規則第94
    條第3項定有明文。被告於前開時、地騎乘機車時，本應遵
    守上述交通安全之規定，且依道路交通事故調查報告表載明
    ，當時天晴、柏油路面乾燥、道路無障礙物、視距良好等情
    形，客觀上並無不能注意之情狀，竟疏未注意及此，仍貿然
    繼續行駛而與被害人發生碰撞而肇事，被告自有過失。本件
    經送臺灣省彰化縣區車輛行車事故鑑定委員會鑑定之結果，
    亦認被告駕駛大型重機車未注意車前狀況為肇事次因，有鑑
    定意見書在卷可按。本件被害人受到上開傷害，確因被告之
    過失所致，是被告之過失行為與被害人所受之傷害結果間，
    具有相當因果關係。
(四)、綜上所述，被告上開辯解，無非卸責之詞，不足採信。本案
    事證已臻明確，被告過失傷害犯行，堪予認定，應依法論罪
    科刑。
二、核被告所為，係犯刑法第284條第1項前段之過失傷害罪。又
    按「刑法第62條所謂自首，祇以犯人在其犯罪未發覺前，自
    行向該管公務員申告其犯罪事實，而接受裁判判為已足，至
    於嗣後對於阻卻責任之事由有所辯解，乃辯護權之行使，不
    能據此即認其先前之自首失其效力」（最高法院92年臺上字
    第7254 號判決要旨參照）。查被告於肇事後，向到場處理
    之彰化縣警察局交通警察隊鹿港分隊警員郭冠霆說明肇事經
    過一節，有被告接受詢問之道路交通事故談話紀錄表附卷可
    稽，並有道路交通事故肇事人自首情形紀錄表在卷可憑，是
    被告已自承肇事經過，雖否認涉有過失，揆諸前開判決要旨
    ，仍應認被告合於自首之要件，爰依刑法第62條前段規定減
    輕其刑。爰審酌被告就本件車禍之發生屬於肇事次因，惟事
    故後未與被害人達成和解，且被害人之傷勢嚴重等一切情狀
    ，量處如主文所示之刑，並依法諭知易科罰金之折算標準，
    以示懲儆。
據上論斷，應依刑事訴訟法第284條之1、第299條第1項前段，刑
法第284條第1項前段、第62條前段、第41條第1項前段，刑法施
行法第1條之1，判決如主文。
本案經檢察官王元郁到庭執行職務。
中    華    民    國    99    年    2    月    25    日
                           交通法庭  法  官  羅  永  安
以上正本證明與原本無異。
如不服本判決應於收受判決後10日內向本院提出上訴書狀，並應
敘述具體理由；其未敘述上訴理由者，應於上訴期間屆滿後20日
內向本院補提理由書（均須按他造當事人之人數附繕本）「切勿
逕送上級法院」。
告訴人或被害人對於判決如有不服具備理由請求檢察官上訴者，
其上訴期間之計算係以檢察官收受判決正本之日期為準。
中    華    民    國    99    年    2     月    25    日
                                      書記官  魏  嘉  信
附錄本案論罪科刑法條全文：
中華民國刑法第284條
（過失傷害罪）
因過失傷害人者，處 6 月以下有期徒刑、拘役或 5 百元以下罰
金，致重傷者，處 1 年以下有期徒刑、拘役或 5 百元以下罰金
。
從事業務之人，因業務上之過失傷害人者，處 1 年以下有期徒
刑、拘役或 1 千元以下罰金，致重傷者，處 3 年以下有期徒刑
、拘役或 2 千元以下罰金。

司法院資訊處製作；財團法人民間司法改革基金會備份。
